臺灣高等法院民事判決　　　　　　　　　　　　　　九十三年度上易字第五二０號
　　上　訴　人　甲○○
　　訴訟代理人　陳敦賢
　　被上訴人　　台北縣五股鄉農會
　　法定代理人　陳太郎
　　訴訟代理人　陳月滿
　　　　　　　　林明德
當事人間因分配表異議之訴事件，上訴人對於中華民國九十三年四月十三日臺灣板橋
地方法院九十二年度訴字第一八二二號第一審判決提起上訴，本院於九十三年八月三
日言詞辯論終結，判決如下：
    主      文
上訴駁回。
第二審訴訟費用由上訴人負擔。
    事實及理由
一、本件上訴人主張伊業就被上訴人持以參與分配之執行名義即確定判決，提起再審
    之訴，且就執行法院執行程序聲明異議之駁回裁定，提起抗告，該二案件之結果
    攸關本件分配表異議之訴有無理由，請求停止本件訴訟程序，或調該抗告案件併
    案審理。惟查民事訴訟法第一百八十二條係規定訴訟全部或一部之裁判，以他訴
    訟之法律關係是否成立為據者，法院得在他訴訟終結前以裁定停止訴訟程序。另
    按訴訟全部或一部之審判牽涉他項訴訟，而應以他項訴訟之法律關係是否成立為
    根據者，雖得於他項訴訟終結前命中止訴訟程序，但他項訴訟已判決確定後，當
    事人對之提起再審之訴者，則不足為中止訴訟程序之原因（最高法院三十七年抗
    字第一０七五判例參照）。本件訴訟之裁判並無以他訴訟之法律關係是否成立為
    據之情形，且上訴人提起之再審之訴及就聲明異議之裁定抗告，均經本院予以駁
    回，有本院九十二年度再易字第一一五號、本院九十二年度抗字第二八六九號裁
    定可稽（見原審卷第三七頁、本院卷第五一頁），是本件自無停止訴訟或併案審
    理可言，上訴人此部分之請求，尚難准許，核先敘明。
二、上訴人主張：伊雖有向被上訴人借款，但被上訴人收取利息之利率不合理，經一
    再交涉反應，被上訴人均無下文，且於進入司法程序後，伊表示願清償利息，請
    求被上訴人撤銷查封，俾伊再向他行庫貸款以清償本金，被上訴人仍不應允，九
    十一年十二月二十日第三次拍賣前，伊向被上訴人表示願按原確定判決結清欠息
    ，被上訴人竟巧立名目提高利率致未清償。本件原借款契約期限將至，兩造復未
    訂立新合約，形同未約定利率，依民法第二百零三條規定之利率百分之五，應屬
    合理，逾此部分被上訴人不得請求，自不得參與分配。另伊遲付一個月利息，僅
    係誤認原借款契約已到期，兩造又在洽談新約，故未繳納，被上訴人亦怠於通知
    ，是本件違約責任應不可全歸責於伊，伊並無違約故意，且被上訴人違約金之請
    求亦不合理，自應刪除違約金之請求，不得參與分配。又本件係屬十足不動產抵
    押貸款並有人保，被上訴人有何理由賤賣伊之財產，並造成分配不足額，該損失
    自應由被上訴人自行負擔。被上訴人應給付伊本件本金新台幣（下同）三百萬元
    減掉拍賣價金二百二十六萬元之餘額七十四萬元。另伊已就被上訴人所憑以強制
    執行之確定判決提起再審，並就強制執行聲明異議，尚未確定，該二案件之結果
    ，攸關本件之認定，應待該二案件確定後再結案，請求暫停本件訴訟之進行，以
    免因裁判兩岐，造成伊蒙受無法彌補之重大損失云云。原審為上訴人敗訴判決，
    上訴人不服，上訴聲明為：(一)原判決廢棄。(二)被上訴人就原法院九十一年度執字
    第七七一七號強制執行事件分配表上利息請求部分，自九十年九月十一日起至九
    十二年四月三日止應按年息百分之五計算，超過部分應予廢棄。(三)分配表上違約
    金廢棄。(四)被上訴人應給付上訴人七十四萬元及自九十二年四月三日起按年利百
    分之五計算之利息。
三、被上訴人則以：伊依勝訴確定判決為執行名義，聲請原法院拍賣上訴人之不動產
    求償，分配表上所載債權之本金、利息、違約金，均係依確定判決主文計算，伊
    係依法就執行所得金額受分配獲償等語，資為抗辯。答辯聲明：駁回對造之上訴
    。
四、按債務人對於有執行名義而參與分配之債權人為異議者，僅得以第十四條規定之
    事由，提起分配表異議之訴。次按執行名義成立後，如有消滅或妨礙債權人請求
    之事由發生，債務人得於強制執行程序終結前，向執行法院對債權人提起異議之
    訴。如以裁判為執行名義時，其為異議原因之事實發生在前訴訟言詞辯論終結後
    者，亦得主張之。強制執行法第四十一條第二項、第十四條第一項分別定有明文
    。準此，則如以裁判為執行名義時，其為異議原因之事實發生在前訴訟言詞辯論
    終結前者，則應受原確定判決既判力所及，而不得再以此事由提起異議之訴。經
    查：上訴人向被上訴人借款未清償，被上訴人因而訴請上訴人返還，並經原法院
    判決上訴人應給付本金三百萬元及依兩造約定之利息、違約金，上訴人上訴後為
    本院駁回確定等事實，為兩造所不爭，並有被上訴人提出之原法院九十一年度訴
    字第七二六號、本院九十一年度上易字第五九九號判決書及確定證明書可按（見
    原審卷第二九頁至三六頁），而上訴人就該確定判決提起再審之訴，並經本院駁
    回在案，亦有本院九十二年度再易字第五五號裁定可稽（見原審卷第三七頁），
    且為上訴人所不爭執，則本件上訴人猶就其於前確定判決之訴訟程序言詞辯論終
    結前所主張被上訴人就其借款所收利息之利率不合理，其並未違約等情，提起本
    件分配表異議之訴，依前揭說明，其異議原因之事實發生在前訴訟程序言詞辯論
    終結前，亦即其主張之事由乃執行名義成立前得主張之事由，應受原確定判決既
    判力所遮斷，而不得再以此事由提起異議之訴。至上訴人主張本件貸款有十足之
    抵押物擔保及人保，被上訴人無理由賤賣上訴人財產，致上訴人受有損害云云。
    惟上訴人既未清償，被上訴人本有就物保及人保中擇有利方式行使權利，且亦非
    消滅或妨礙債權人請求之事由，是上訴人之主張皆非消滅或妨礙債權人即被上訴
    人請求之事由，其提起本件分配表異議之訴，即非屬正當。
五、被上訴人係依前揭確定判決為執行名義，聲請拍賣上訴人之不動產求償，且業經
    拍定，於九十二年五月二十二日實行分配，上訴人雖對之異議，然未於十日內向
    執行法院為起訴之證明，執行法院乃於九十二年九月二十日准被上訴人領取分配
    款，有上訴人提出之聲請書可稽（見原審卷第一三○頁），而被上訴人確已領取
    分配款完畢，業據被上訴人陳明在卷（見原審卷第九十頁），且為上訴人所是承
    （見原審卷第一三八頁），並經原審調閱原法院九十一年度執字第七七一七號抵
    押物執行卷查明無訛。被上訴人既係依確定判決為執行名義，聲請拍賣上訴人之
    不動產以求償本金、利息及違約金，自屬正當。原執行法院據確定判決主文製作
    分配表，即無不合。上訴人雖以其於拍賣中之九十一年十二月二十日至被上訴人
    處，表示願清償利息及部分本金，因被上訴人欲提高利率致清償未果，且被上訴
    人賤賣其財產，致其受有七十四萬元價差之損失，應由被上訴人賠償云云。惟查
    上訴人僅願清償利息及部分本金，已非屬依債之本旨清償，被上訴人不願接受部
    分清償，難謂有何不合。況上開確定判決主文載明利息自九十年八月十一日起按
    年息百分之八點一計算，上訴人主張被上訴人僅能依年息百分之五計算利息，亦
    屬無據。上訴人於借款到期未清償債務，被上訴人依法行使權利，縱上訴人設定
    抵押之不動產拍賣價值低於市值，亦係拍賣執行之結果，其請求被上訴人給付拍
    賣之價差損失，要屬無據。
六、綜上所述，被上訴人依確定判決為執行名義，聲請拍賣上訴人之不動產以求償本
    金、利息及違約金，原執行法院據確定判決主文製作分配表，即無不合。原審駁
    回上訴人之訴，於法並無不合。上訴意旨指摘原判決不當，求予廢棄改判，為無
    理由，應予駁回。
七、本件事證已臻明確，兩造其餘主張與舉證，經審酌核與判決結果不生影響，爰不
    逐一論述，併此敘明。
八、據上論結，本件上訴為無理由，依民事訴訟法第四百四十九條第一項、第七十八
    條，判決如主文。
中　　　華　　　民　　　國　　九十三　　年　　　八　　　月　 　十七 　　日
                              民事第八庭
                                  審判長法  官  鄭  三  源
                                        法  官  郭  松  濤
                                        法  官  周  美  月
正本係照原本作成。
不得上訴。
中　　　華　　　民　　　國　　九十三　　年　　　八　　　月　 　十七 　　日
  　　　　　　　　　　　　　　　　　　　書記官  陳  啟  文
